【裁判字號】    98,抗,2020
【裁判日期】    990315
【裁判案由】    保全證據
【裁判全文】
臺灣高等法院民事裁定                  98年度抗字第2020號
抗  告  人  互動在股份有限公司
法定代理人  甲○○
代  理  人  朱柏璁律師
上列抗告人因與相對人詠閔實業股份有限公司間保全證據事件，
對於中華民國98年11月19日台灣士林地方法院98年度聲字第1317
號所為裁定提起抗告，本院裁定如下：
    主  文
抗告駁回。
抗告訴訟費用由抗告人負擔。
    理  由
一、抗告意旨略以：抗告人係與電子媒體、平面媒體與行銷通路
    整合業務相關之殷實企業，與多數廠商皆簽有不得將會員資
    料提供予其他第三人，否則應負擔巨額賠償之約定。詎相對
    人實際負責人朱正愷（原名朱大臺）於其尚任職於抗告人期
    間，即投入相對人公司之設立及營運，並挖角抗告人公司多
    名員工至相對人公司，於民國98年5 月31日自抗告人公司離
    職時，更將抗告人所有之客戶名單攜往相對人公司違法使用
    ，利用該份名單騷擾抗告人之客戶，為避免相對人兔脫不法
    先行毀損所持有之上開客戶名單，及避免抗告人所有數十萬
    筆客戶個資遭相對人進一步外洩而引發之訴訟及財物損失，
    實有准予保全相對人電腦中所保有所有客戶名單資料之必要
    ，為此，求為廢棄原裁定。
二、按證據有滅失或礙難使用之虞，得向法院聲請保全；就確定
    事、物之現狀有法律上利益並有必要時，亦得聲請為鑑定、
    勘驗或保全書證，民事訴訟法第368條第1項定有明文。所謂
    證據有滅失之虞，係指供為證據之材料本體，有消失之危險
    ；至證據有礙難使用之虞，係指證據雖未滅失，而依客觀情
    形衡量，若不即為保全，將有不及調查使用之危險者而言。
    又依同法第370條第1項第4款、第2項之規定，保全證據之聲
    請應表明應保全證據之理由，並應釋明之。核其立法意旨，
    係鑑於證據之調查，本應於訴訟繫屬後已達調查之程度，且
    有調查必要者，始得為之，但於此之前，如該證據有滅失或
    有礙難使用之虞，卻不能立即調查，將因證據之滅失或情事
    變更而礙難使用，致影響日後裁判之正確性，故特設此制以
    為預防。本件抗告人聲請保全證據，已陳明係依民事訴訟法
    第368條第1項前段規定，而不依同條項後段聲請（見本院卷
    頁37），揆諸上開說明，自應就「有滅失或礙難使用之虞」
    之保全證據理由予以釋明，否則即無從准許。
三、經查，依抗告人所提出其與朱政愷（原名朱大臺）之聘雇契
    約、相對人公司基本資料、電話錄音光碟、抗告人與廠商簽
    立之合約書、訴外人孟繁寶暨簡金綾之聲明書、相對人宣傳
    型錄及寄發信封、簡明慧勞工保險退保申請表（以上均影本
    ）及電話錄音光碟之證據方法（見原審卷頁6-8 、本院卷頁
    10-34）， 均無從釋明抗告人所欲保全之證據即相對人公司
    之客戶名單，客觀上有何將滅失或礙難使用之危險，且抗告
    人亦自陳另無其他證據方法補充（見本院卷37），即難認抗
    告人就應保全證據之理由已為釋明，則依上開說明，本件保
    全證據之聲請，於法尚有未合，難以准許。是原裁定予以駁
    回，並無違誤。抗告意旨指摘原裁定不當，求予廢棄，為無
    理由，應予駁回。
四、據上論結，本件抗告為無理由，爰裁定如主文。
中    華    民    國    99    年    3     月    15    日
                    民事第十庭
                        審判長法  官  黃豐澤
                              法  官  林麗玲
                              法  官  鄭純惠
正本係照原本作成。
不得抗告。
中    華    民    國    99    年    3     月    16    日
                              書記官  劉麗芬

司法院資訊處製作；財團法人民間司法改革基金會備份。
